---
title: "Prognozowanie dziennych cen zamknięcia spółki KGHM"
output: html_document
---


## Pobranie danych
```{r}
cena = read.csv(file = 'kgh_d.csv')
head(cena)
```


## Zapis danych cen zamknięcia 

```{r}
cena = ts(cena[,5], start = c(2010,1), end =  c(2020,1), frequency = 365)
plot(cena, xlab='Rok', ylab = 'Cena zamknięcia', main="Wykres cen zamknięcia")
summary(cena)
```


## Wykresy ACF i PACF

```{r}
require(forecast)
tsdisplay(cena, lag.max=500, main="Rozkład danych i funkcje ACF i PACF")
```

## Dekompozycja zbioru
```{r}
dekompozycja.ceny <-decompose(cena, type="multiplicative")
plot(dekompozycja.ceny)
```


## Różnicowanie i wykres
```{r}
cena.diff <- diff(cena)
tsdisplay(cena.diff, lag.max=100, main="Rozkład zróżnicowanych danych i funkcje ACF i PACF")
```

# Prognozowanie

## Prognozowanie za pomocą średniej ruchomej
```{r}
srednia.ruch.cena <- meanf(x=cena, h=365)
plot(srednia.ruch.cena, main= "Prognoza cena zamknięcia na podstawie średniej ruchomej")
```


### Badanie reszt 

```{r}
ocena.sr.ruch <- accuracy(srednia.ruch.cena)
ocena.sr.ruch
reszty.sr.ruch <- residuals(srednia.ruch.cena)
plot(reszty.sr.ruch, main = "Reszty dla prognozy za pomocą średniej ruchomej")
par(mfrow=c(1,2))
Acf(reszty.sr.ruch, main = "ACF dla reszt")
hist(reszty.sr.ruch, main = "Histogram reszt")
```


## Prognozowanie za pomocą średniej ruchomej - po eliminacji trendu

```{r}
srednia.ruch.diff <-meanf(x=cena.diff, h=365)
plot(srednia.ruch.diff, main="Prognoza cen zamknięcia po eliminacji trendu")
```
### Badanie reszt 

```{r}
ocena.ruch.diff <- accuracy(srednia.ruch.diff)
ocena.ruch.diff
reszty.ruch.diff <- residuals(srednia.ruch.diff)
plot(reszty.ruch.diff, main = "Reszty dla prognozy za pomocą średniej ruchomej po eliminacji trendu")
par(mfrow=c(1,2))
Acf(reszty.ruch.diff, main = "ACF dla reszt")
hist(reszty.ruch.diff, main = "Histogram reszt")
```


## Prognozowanie naiwne
```{r}
naiwna.cena <- snaive(x=cena, h=365)
plot(naiwna.cena, main="Cena zamknięcia - prognoza naiwna")
```

### Badanie reszt 

```{r}
ocena.naiwna <- accuracy(naiwna.cena)
ocena.naiwna
reszty.naiwna <- residuals(naiwna.cena)
plot(reszty.naiwna, main = "Reszty dla prognozy naiwnej")
par(mfrow=c(1,2))
Acf(reszty.naiwna, main = "ACF dla reszt")
hist(reszty.naiwna, main = "Histogram reszt ")
```




## Prognozowanie naiwne z dryfem

```{r}
naiwna.dryf.cena <- rwf(x=cena, drift=TRUE, h=365)
plot(naiwna.dryf.cena, main="Cena zamknięcia - prognoza naiwna z dryfem")
```


### Badanie reszt 

```{r}
ocena.naiwna.dryf <- accuracy(naiwna.dryf.cena)
ocena.naiwna.dryf
reszty.naiwna.dryf <- residuals(naiwna.dryf.cena)
plot(reszty.naiwna.dryf, main = "Reszty dla prognozy naiwnej z dryfem")
par(mfrow=c(1,2))
Acf(reszty.naiwna.dryf, main = "ACF dla reszt")
hist(reszty.naiwna.dryf, main = "Histogram reszt")
```



## Prognoza naiwna z dryfem – dane logarytmowane

```{r}
naiwna.dryf.log <- rwf(x=BoxCox(cena, lambda=0), drift=TRUE, h=365)
plot(naiwna.dryf.log , main="log(cena) - prognoza naiwna z dryfem")
```


### Badanie reszt 

```{r}
ocena.naiwna.dryf.log <- accuracy(naiwna.dryf.log)
ocena.naiwna.dryf.log
reszty.naiwna.dryf.log <- residuals(naiwna.dryf.log)
plot(reszty.naiwna.dryf.log, main = "Reszty dla prognozy naiwnej (log) z dryfem")
par(mfrow=c(1,2))
Acf(reszty.naiwna.dryf.log, main = "ACF dla reszt")
hist(reszty.naiwna.dryf.log, main = "Histogram reszt")
```


## Prognozowanie na podstawie modelu ARIMA
```{r}
automatyczna.arima <- auto.arima(cena)
prognoza.arima <-forecast(automatyczna.arima, h=365, fan=TRUE)
plot(prognoza.arima, main="Prognoza modelu ARIMA")
```


### Badanie reszt 

```{r}
ocena.arima <- accuracy(prognoza.arima)
ocena.arima
reszty.arima <- residuals(prognoza.arima)
plot(reszty.arima, main = "Reszty dla prognozy ARIMA")
par(mfrow=c(1,2))
Acf(reszty.arima, main = "ACF dla reszt")
hist(reszty.arima, main = "Histogram reszt")
```








